【裁判字號】    97,上訴,1758
【裁判日期】    970715
【裁判案由】    毒品危害防制條例
【裁判全文】
臺灣高等法院刑事判決                97年度上訴字第1758號
上  訴  人  臺灣桃園地方法院檢察署檢察官
被      告  甲○○
                    （現另案於臺灣桃園女子監獄執行）
義務辯護人  鄭聯芳律師
上列上訴人因被告違反毒品危害防制條例案件，不服臺灣桃園地
方法院96年度訴字第1553號，中華民國97年2月26日第一審判決
（起訴案號：臺灣桃園地方法院檢察署96年度偵字第18869號）
，提起上訴，本院判決如下：
    主  文
上訴駁回。
    理  由
一、公訴意旨略以：被告甲○○明知海洛因及安非他命分屬毒品
    危害防制條例所列第一級及第二級毒品，不得非法持有、販
    賣。竟意圖謀取不法利益，基於販賣上開毒品之犯意，分別
    於附表編號(一)至(三)所示之時間、地點，以其所有門號「00
    00000000」、「0000000000」之行動電
    話. 為聯絡工具，將附表所示之海洛因、安非他命，以附表
    所示之代價，出售予「0000000000」、「000
    0000000」（即綽號「小涵」者）、「000000
    0000」之門號使用人，供渠等施用，藉此牟利，前後共
    三次（詳如附表所示）。嗣為警持臺灣桃園地方法院所核發
    之搜索票，於民國九十六年八月十日，在被告甲○○位於桃
    園縣龜山鄉○○○路一八之八號九樓之住處查獲，並扣得第
    一級毒品海洛因九小包、第二級毒品安非他命二小包、分裝
    袋二十只、玻璃球一個、注射針筒一支及行動電話四具等物
    ，因認被告甲○○涉犯毒品危害防制條例第四條第一項、第
    二項販賣第一級、第二級毒品罪嫌。
二、按犯罪事實應依證據認定之，無證據不得認定犯罪事實；不
    能證明犯罪者，應諭知無罪之判決，刑事訴訟法第一百五十
    四條第二項，第三百零一條第一項分別定有明文。所謂證據
    ，須適於為被告犯罪事實之證明者，始得為斷罪之資料；如
    未能發現相當證據，或證據不足以證明，自不能以推測或擬
    制之方法，以為裁判之基礎（最高法院二十九年上字第三一
    ○五號、四十年台上字第八六號判決意旨參照）。且刑事訴
    訟上證明之資料，無論其為直接或間接證據，均須達於通常
    一般之人均不致有所懷疑，而得確信其為真實之程度，始得
    據為有罪之認定，若其關於被告是否犯罪之證明未能達此程
    度，而有合理懷疑之存在，致使無從形成有罪之確信，根據
    「罪證有疑，利於被告」之證據法則，即不得遽為不利被告
    之認定（最高法院七十六年台上字第四九八六號判決意旨參
    照）。
三、證據能力部分：
    本件認定事實所引用之本件卷證所有證據（文書證據、物證
    ），檢察官、被告及其辯護人於本院均未主張排除前開書證
    、物證之證據能力，且迄於本院言詞辯論終結前均未表示異
    議（本院卷四六、六一、六二頁），本院經審酌前開書證、
    物證並非公務員違背法定程序所取得，亦無刑事訴訟法第一
    百五十九條之四顯有不可信之情況，故上揭卷證證據（文書
    證據、物證），應有證據能力。
四、公訴人認被告甲○○涉有上開罪嫌，無非係以監聽譯文、扣
    案之第一級、第二級毒品為其主要論據。訊據被告甲○○固
    坦承其以「女生」、「軟的」及「男生」、「硬的」作為第
    一級毒品海洛因及第二級毒品安非他命之代稱，然堅詞否認
    有何販賣第一級、第二級毒品之犯行，辯稱：(1)九十六年七
    月六日晚間八時十分五十九秒係綽號「臭迪」者，以「00
    00000000」號行動電話撥打伊使用「000000
    0000」號行動電話，「臭迪」要伊幫忙向「小蘭」調四
    分之一錢之海洛因，大約新臺幣（下同）四千元及調安非他
    命，但伊並沒有調貨予「臭迪」。(2)九十六年七月十二日下
    午三時四十八分三十四秒係「小涵」打電話給伊，但因伊正
    與他人通話，而由伊一位男性友人接聽，當時因「小蘭」也
    在車上，故「小蘭」要該男性友人再撥電話給「小涵」，詢
    問是否需要海洛因或安非他命，後來該男性友人與「小涵」
    接觸之情形，伊並不知情。(3)九十六年七月二十二日下午一
    時二十三分許是「小文」以「0000000000」號行
    動電話撥打給伊，要伊幫忙調二千元海洛因，當時因伊剛好
    要去臺北縣蘆洲市○○路○○路附近找「小蘭」，所以伊要
    「小文」自行去該處與伊及「小蘭」碰面，但是因為當時伊
    與「小蘭」身上都沒有海洛因，所以並未調貨給「小文」等
    語。經查：
  (一)公訴意旨所指附表編號(一)門號「0000000000」之
    持有人部分：
  1.查九十六年七月六日二十時十分五十九秒、二十二時四十分
    四秒、二十二時五十分十六秒之時間，以「0000000
    000」號行動電話撥打被告「0000000000」號
    門號之上開門號之申辦人為陳志盛，有中華電信資料查詢表
    在卷可稽（偵卷五○、五一頁，原審卷(一)三六頁），然陳志
    盛目前因中風行動不便無法言語，雖陳志盛之家屬陳桂真告
    知查訪員警該門號係由居住在臺北市○○路○段一○九巷十
    三號三樓綽號「小薛」之人所使用，惟經警多次查訪結果該
    處均無人應門，戶卡片亦查無此人等情，有臺北市政府警察
    局文山第一分局查訪紀錄表、臺北市警察局文山第一分局九
    十七年一月十一日北市警文一分刑字第○九六三三一一五○
    ○○號函及所附戶口資料等件在卷可稽（原審卷(一)一六四頁
    ，原審卷(二)二、三頁）。
  2.另觀諸卷附被告所使用「0000000000」號行動電
    話於上所載時間與「0000000000」號之使用人（
    下稱該人）通聯譯文內容：「
    （該  人）：姊仔！女的喔
    （甲○○）：要多少．．四一
    （該  人）：半錢
    （甲○○）：有啊．．男生要嗎
    （該  人）：先跟妳講說，就是先給妳四一的錢
    （甲○○）：好啊．．
    （該  人）：等一下就到了
    （甲○○）：好
    （該  人）：姊仔
    （甲○○）：你在哪邊
    （該  人）：我在魚中魚」等情（偵卷五○、五一頁）。上
    開內容僅足證明被告當日晚間確有與「000000000
    0號」行動電話之使用人聯絡交付毒品海洛因，並約見面之
    情，然其後渠等是否確有如期見面並為毒品交易各節等情，
    並無從得悉，亦無其他證據憑佐，而依前說明復查無公訴意
    旨所指毒品交易之實際對象為傳喚查證。從而本院自難單憑
    上開通聯譯文內容即推論渠等確有公訴意旨所指之買賣毒品
    海洛因或安非他命之事實。
  (二)公訴意旨所指附表編號(二)門號「0000000000」之
    持有人部分：
  1.查九十六年七月十二日十五時四十三分五十秒、十五時四十
    八分三十四秒、十六時十一分二十九秒、十六時三十一分五
    十八秒、十六時四十分四十七秒時間，以「0000000
    000」號行動電話撥打給被告「0000000000」
    號門號之上開門號之申辦人為址設臺北縣新莊市○○街四七
    號一樓之「張永維」，而該人因通緝經原審傳喚無著等情，
    有中華電信資料查詢表、個人基本資料查詢結果、送達證書
    在卷可按（原審卷(一)三八、一一四、一一五、一二二頁）。
  2.另觀諸被告所使用「0000000000」號行動電話（
    由某不詳男子接聽）於上所載時間與「000000000
    0號」之使用人（下稱該人）通聯譯文內容：「
    （該  人）：小雨ㄋ
    （某男子）：哪裡找
    （該  人）：你跟她說小涵
    （某男子）：她在講電話
    （某男子）：小涵喔，他叫我問你要不要東西，剛好順路
    （該  人）：你跟她說要啊
    （該  人）：你跟她說硬的一千元
    （某男子）：那個呢．．女生
    （該  人）：女生也要
    （某男子）：我現在要出門了
    （該  人）：一千元我這邊有，不等他了．．就算了．．
                那我硬的拿一千元就好了
    （某男子）：小涵現在過去肯德基麥當勞那邊
    （該  人）：阿，我沒摩托車，小雨呢
    （某男子）：她在停車在忙
    （該  人）：跟她說我沒摩托車．．怎麼辦
    （某男子）：等一下打給你
    （該  人）：沒有摩托車
    （某男子）：我等一下送過去，我先送她去蚊子那裡
    （該  人）：好」等情（偵卷五六頁）。上開內容僅可證明
    被告所使用之「0000000000」號行動電話於當時
    確由一名男子撥接使用，該男子其後並與「0000000
    000」號行動電話之使用人（「小涵」）聯絡交付毒品安
    非他命，並相約見面之情，然其後渠等是否確有如期見面並
    為毒品交易各節等情，並無從得悉，且因非被告親自與該人
    聯繫通話，亦無證據證明被告有參與其事，從而本院自難徒
    憑上開通聯譯文內容有源於被告使用之行動門號，遂推論被
    告應有參與上開二人間疑似買賣毒品安非他命之事實。
  (三)公訴意旨所指附表編號(三)門號「0000000000」之
    持有人部分：
  1.查九十六年七月二十三日十二時三十四分二十秒、十二時四
    十九分十九秒、十三時二十三分○○秒時間，以「0000
    000000」號行動電話撥打被告「000000000
    0」門號之上開門號申辦人為陳順重乙情，有中華電信資料
    查詢表在卷可稽（原審卷(一)三八頁）。而證人陳順重於原審
    結證稱：「0000000000此易付卡門號確實是伊所
    申請，但二年前即遺失丟掉了，伊已經二年多沒有使用，派
    出所曾傳伊去，伊才知道有這支電話號碼，不然伊已經忘記
    了，伊去遠傳查才知道，這支易付卡還在用，且伊未見過甲
    ○○，也完全不認識」等語（原審卷(一)一三二、一三三頁）
    。嗣經原審將證人陳順重在庭應訊之錄音與上開時間之監聽
    錄音送請法務部調查局為聲紋比對鑑定，該局覆稱：「光碟
    前三通監聽錄音電話內代鑑疑為陳順重之男子聲音音錄音品
    質不佳，致聲紋共振峰圖譜特徵模糊；另後二通監聽錄音電
    話，又因所錄待鑑可供比對語句字數不足，均不符聲紋鑑定
    條件，故無法作聲紋比對鑑定」等情，有法務部調查局九十
    七年一月三日調科參字第○九六○○五六八二六○號聲紋鑑
    定報告書及所附之聲紋圖譜在卷足憑（原審卷(二)一○至一八
    頁）。稽之被告亦稱不認識陳順重之人（本院卷四五頁），
    自無證據足資證明證人陳順重即為公訴意旨所指與被告通話
    之人。
  2.另依被告所使用之「0000000000」號於上揭時間
    與「0000000000號」之使用人通聯譯文內容「
    （該  人）：我跟妳拿二張女的
    （甲○○）：蘆洲中興四維
    （該  人）：我現在坐計程車過去
    （甲○○）：你從堤防．．靠近五股．．中興四維；四維路
                是在五股這
    （該  人）：我從河堤過去
    （甲○○）：你從三和路跟中山一路那邊過來，我從新莊市
                ○○○路就到了
    （該人）：我從重陽橋過來」等情（偵卷七四頁）。上開內
    容僅可證明被告當時確有與「0000000000」號行
    動電話之使用人聯絡交付海洛因之情，然其後渠等是否確有
    如期見面並為毒品交付各節等情，並無從得悉，亦無其他證
    據憑佐，而依前說明復查無公訴意旨所指毒品交易之實際對
    象為傳喚查證。從而本院自難單憑上開通聯譯文內容即推論
    渠等確有公訴意旨所指之買賣毒品海洛因之事實。
  (四)證人即被告之前男友藍書弘於原審證稱：「伊家在經營賭場
    ，去的人很多，伊向到伊家賭博之人買毒品，賣毒品的人有
    『小楊』、『小蘭姐』，伊有看過甲○○向『小楊』、『小
    蘭姐』買毒品海或因及安非他命，『小蘭姐』約四十五歲，
    一六五至一七○公分，是女性」等語（原審卷(一)一八六至一
    九○頁）。依證人藍書弘之證述，僅足證明被告曾向「小蘭
    」者購買過毒品而已，被告辯稱「小蘭」者為藥頭，顯非無
    稽。另員警於九十六年八月十日持臺灣桃園地方法院核發之
    搜索票至被告位在桃園縣龜山鄉○○○路四八之八號九樓住
    處搜索，並查扣白色結晶物因九包、白色粉末二包、分裝袋
    二十個、塑膠分裝匙三支、手機四支等事實，有原審搜索票
    、臺北縣政府警察局汐止分局搜索扣押筆錄、扣押物品目錄
    表各一份、現場照片張在卷可稽（偵卷二二至二九、三六至
    四○頁）。而扣案白色結晶物、白色粉末經送驗後，確分別
    含有第一級毒品海洛因（毛重一六．三四克，因鑑驗使用○
    ．○二○克）、第二級毒品甲基安非他命成分（毛重○．八
    七克，因鑑驗使用○．○一二克）等情，固有臺灣檢驗科技
    股份有限公司九十六年十月十一日、九月四日濫用藥物檢驗
    報告在卷可稽（原審卷(一)五六頁，偵卷一五三頁），然觀諸
    上揭扣案毒品之數量非鉅，衡情尚未超過個人所需或經濟負
    擔之情，且一般而言，施用毒品者，其所買入之毒品以分裝
    袋分裝成數包便於施用，亦屬常見，難謂悖於常情；又被告
    於九十六年七月四日為警查獲當時所採集之尿液經送檢驗結
    果，確呈海洛因陽性反應，且經檢察官提起公訴，並經原審
    以九十六年度審訴字第一○○三號刑事判決就施用第一級、
    第二級毒品部分，分別判處有期徒刑九月、七月，應執行有
    期徒刑一年三月一節，有臺灣桃園地方法院九十六年度審訴
    字第一○○三號判決、臺灣檢驗科技股份有限公司濫用藥物
    檢驗報告、臺北縣政府警察局汐止分局移送毒品危害防制條
    例人犯尿液檢體編號對照表各一份在卷可稽（偵卷三一、一
    五四頁），故被告甲○○辯稱第一級毒品海洛因、第二級毒
    品甲基安非他命係供己施用並非無據。是無從僅依從被告住
    處扣得上開物品，認定被告有何上開販賣第一級毒品海洛因
    、第二級毒品甲基安非他命之犯行。
五、綜上所述，本件公訴意旨僅以卷附監聽譯文為唯一證據，公
    訴人所舉證據及本院依據卷內資料調查證據之結果，尚未達
    至毫無合理懷疑而得確信為真實之程度；本案復查無其他積
    極證據足資證明被告確有起訴之犯罪事實，揆諸首揭說明，
    應認不能證明被告犯罪。
六、原審為被告無罪之判決，經核於法尚無不合，應予維持。檢
    察官上訴意旨猶略以：(1)被告既自白係為起訴書所指之門號
    持用人及綽號「小涵」者向綽號「小蘭」或其他毒品來源上
    手調取毒品，而證人藍書弘亦證稱被告確曾向「小蘭」「小
    楊」等購毒，堪信被告確有向其他毒品上手購毒再流通他人
    之事實。又依譯文所示，被告與來電者屢屢討價還價，甚且
    主動詢問是否需要，並送貨到府，衡情如未自轉手之毒品中
    圖利，何須如此？(2)原審既認被告確有與上載門號之人聯絡
    交付海洛因或安非他命，參以被告於原審供稱：「（你當天
    是何時交給他，拿了多少海洛因給他？）忘記。（十二點三
    十四分二十秒使用人跟你說，他要拿二張女的，是這個數量
    ？）是」足認被告確有交付毒品予向其調取毒品之人，原審
    判決被告無罪顯然失當等語，提起上訴。然查：公訴意旨所
    指販毒對象係以附表所示行動電話使用人為證據，自始並未
    提出實際與被告交易者之真實姓名及年籍等資料供本院查證
    。而依卷附電信資料所示，附表編號(一)所示門號申辦人為陳
    志盛，目前因中風行動不便無法言詞，另使用者即綽號「小
    薛」之人經警多次查訪查無此人；附表編號(三)所示門號申辦
    人為陳順重，惟該門號已遺失二年餘，其不識被告亦非與被
    告聯繫之人，且經聲紋比對鑑定亦無法證明其即為通話者等
    情均如前載理由；至附表編號(二)所示門號申辦人為「張永維
    」，而其人再經本院傳喚未到，檢察官於原審及本院均表示
    捨棄傳喚查證之聲請（原審卷(一)一三四頁，本院卷六○頁背
    面）。是以勾稽上情，上揭證據資料均無從確認該僅有綽號
    或姓名不詳之持用人即為檢察官所指與被告聯繫為毒品交易
    之人，檢察官復未提出其他積極證據供本院查證，本院尚難
    憑諸通訊譯文內容，即率予推認其等間有實際毒品交易之事
    實。再者證人藍書弘雖供證被告有與上手「小蘭」等購買過
    毒品，然被告自八十五年間起即有施用毒品之前案紀錄迄今
    ，有本院被告前案紀錄表可參（本院卷一五至二三頁），其
    本身即係慣性施毒者，亦為其所承認，其平日向上源購毒施
    用亦屬尋常，自難因此即認定被告向上源購毒係為轉賣他人
    牟利之目的。綜上，本院自不能徒憑上開通訊監察譯文即認
    定被告有本案之犯罪，檢察官上訴意旨，並未提出或指出其
    他足可證明被告犯罪之補強證據供憑，僅就原審已認定說明
    之證據再為爭執或推論，基於「罪證有疑，利歸被告」之證
    據法則，起訴指摘事實，尚屬不能證明。綜上，依諸檢察官
    起訴及上訴理由，本院尚難得致被告確有販賣毒品之有罪確
    認，檢察官前揭理由上訴，指摘原判決不當，難認有理由，
    其上訴應予駁回。
據上論斷，應依刑事訴訟法第三百六十八條，判決如主文。
本案經檢察官姜貴昌到庭執行職務。
中    華    民    國    97    年    7     月    15    日
            刑事第十八庭  審判長法  官  吳鴻章
                                法  官  周政達
                                法  官  段景榕
以上正本證明與原本無異。
檢察官如不服本判決，應於收受送達後十日內向本院提出上訴書
狀，其未敘述上訴之理由者並得於提起上訴後十日內向本院補提
理由書（均須按他造當事人之人數附繕本）。
                                書記官  陳靜姿
中    華    民    國    97    年    7     月    15    日
附表：
┌──┬───────┬────┬────┬────┬────────┐
│編號│販賣時間及地點│販賣價格│販賣對象│毒品種類│起訴書所載罪名  │
│    │              │（新臺幣│        │及數量  │                │
│    │              │）      │        │        │                │
├──┼───────┼────┼────┼────┼────────┤
│(一)  │九十六年七月六│某「四一│門號「○│半錢海洛│毒品危害防制條例│
│    │日二十二時五十│」代價  │九一九二│因      │第四條第一項之販│
│    │分許，在臺北縣│        │七七四四│        │賣第一級毒品罪  │
│    │中和市○○路一│        │○號」行│        │                │
│    │六○號附近    │        │動電話使│        │                │
│    │              │        │用人    │        │                │
├──┼───────┼────┼────┼────┼────────┤
│(二)  │九十六年七月十│一千元  │綽號「小│數量不詳│毒品危害防制條例│
│    │二日十六時四十│        │涵」之人│之安非他│第四條第二項之販│
│    │分許，在臺北縣│        │（即「○│命      │賣第二級毒品罪  │
│    │新莊市○○○路│        │九一七七│        │                │
│    │二九號附近    │        │二四一一│        │                │
│    │              │        │七號」行│        │                │
│    │              │        │動電話使│        │                │
│    │              │        │用人）  │        │                │
├──┼───────┼────┼────┼────┼────────┤
│(三)  │九十六年七月二│二千元  │門號「○│數量不詳│毒品危害防治條例│
│    │十二日十三時二│        │九五五二│之海洛因│第四條第一項之販│
│    │十三分許，在臺│        │二四一三│        │賣第一級毒品罪  │
│    │北縣五股鄉中興│        │六號」行│        │                │
│    │路一段一○六號│        │動電話使│        │                │
│    │附近          │        │用人    │        │                │
└──┴───────┴────┴────┴────┴────────┘


司法院資訊處製作；財團法人民間司法改革基金會備份。
